【裁判字號】    95,台上,2656
【裁判日期】    950512
【裁判案由】    違反槍砲彈藥刀械管制條例
【裁判全文】
最高法院刑事判決            九十五年度台上字第二六五六號
    上  訴  人  甲○○
                        號（另案在台灣新竹監獄執行中）
    選任辯護人  羅瑞洋律師
上列上訴人因違反槍砲彈藥刀械管制條例案件，不服台灣高等法
院中華民國九十五年二月十六日第二審判決（九十四年度上訴字
第四０二一號，起訴案號：台灣桃園地方法院檢察署九十二年度
偵字第一七八七六號），提起上訴，本院判決如下：
    主  文
上訴駁回。
    理  由
按刑事訴訟法第三百七十七條規定，上訴於第三審法院，非以判
決違背法令為理由，不得為之。是提起第三審上訴，應以原判決
違背法令為理由，係屬法定要件。如果上訴理由狀並未依據卷內
訴訟資料，具體指摘原判決不適用何種法則或如何適用不當，或
所指摘原判決違法情事，顯與法律規定得為第三審上訴理由之違
法情形，不相適合時，均應認其上訴為違背法律上之程式，予以
駁回。本件原判決已敘明上訴人甲○○先行購買玩具手槍，再以
游標尺測量該玩具槍槍管尺寸，並繪圖紀錄，自行製作尺寸相同
之鋼管為槍管，子彈改造圖亦是如此，扣案槍枝分解圖係買玩具
槍所附送，而扣案以日曆紙、便條紙繪製之改造槍枝、子彈藍圖
三張係其所繪製，改造手槍零件組、工具一批，均是其所用等情
，已據上訴人於警詢及第一審審理中供述明確，且有槍枝分解圖
、日曆紙、便條紙繪製之改造槍枝、子彈藍圖三張及如原判決附
表所示未完成尚非屬主要組成零件之槍身、金屬管（槍管半成品
）、土造滑套半成品、子彈彈頭等改造槍枝、子彈之零件組及比
例尺、銼刀、鯉魚鉗、扳手、六角扳手等改造工具一批扣案可為
佐證。扣案如該附表所示之槍枝零件組、工具一批及上訴人繪製
之槍彈藍圖經送內政部警政署刑事警察局（下稱刑事警察局）鑑
定結果，零件組部分認係玩具手槍槍身、土造金屬滑套半成品、
金屬塊、金屬管、金屬棒、握把保險、滑套扣、螺絲帽、鑽頭、
直徑約7.7MM 土造金屬彈頭及彈簧等槍彈零件；上訴人繪製之藍
圖（日曆紙）研判是子彈、彈殼與車刀之結構圖；工具一批，其
中比例尺可供度量物體長度之用，銼刀可供磨銼、修飾物體之用
，鯉魚鉗可供鉗夾物體之用，扳手及六角扳手可供旋夾螺絲、螺
帽之用，上開工具於改造槍、彈時，各有援用之時機；此有刑事
警察局民國九十二年十月二十九日刑鑑字第0920146769號鑑驗通
知書及九十四年三月二十三日刑鑑字第0930159567號函在卷可稽
。而土造滑套半成品就現物來看應該是一塊金屬削切出來，用手
工製作；本案金屬管已經貫通，但欠缺基座，雖一般都是一體成
型，直接用車床車出來，焊接的方式比較少見，但基座可以用焊
接的方式焊接到鐵管上；本件土造滑套半成品、金屬管（槍管半
成品）、車製子彈彈頭都有留下很明顯工具作用過的痕跡，初步
上看，因為槍管欠缺基座，如果基座完成的話，有可能可以組成
槍枝。又車製子彈彈頭是經由車床工具所製造出來的，經實際放
入扣案金屬管裡面，可以穿過金屬管，如有適合彈殼跟槍枝是可
以擊發；上訴人便條紙上所繪彈殼圖，經粗略以尺測量，彈殼的
外徑可以放入金屬管的內徑，而彈殼長度攸關槍枝在子彈上膛後
是否可順利閉鎖擊發。再扣案的這些工具都是屬於輔助的小工具
，只能用來磨挫修飾，本件扣案工具就是查獲嫌犯的改造槍枝工
具，於改造槍彈，有各自援用的時機，例如金屬管購買的時候不
可能像扣案的這種長度，必須用尺來丈量需要的長度，改造本件
的這種槍枝，一般的小型車床就可以處理，小型的車床比較容易
取得，機械五金行就有販賣，車床是加快製作的速度，不用車床
也是可以做的出來，只是時間比較久而已等情，業據證人即鑑定
人方仁義在第一審審理時證述綦詳。由上述鑑定人之鑑定及證述
，扣案金屬管已經裁切成符合槍管之長度，並經貫通，金屬管、
土造滑套半成品及車製子彈彈頭均有明顯經工具作用過的痕跡，
從初步上看，因為槍管欠缺基座，如果基座完成的話，有可能組
成槍枝之情，足見上訴人已著手為製造槍枝、子彈之行為。又由
扣案子彈彈頭經實際放入扣案金屬管內，可以穿透金屬管，如有
適合彈殼及槍枝，是可以擊發，及上訴人於便條紙上所繪製彈殼
圖，經鑑定人以尺測量，彈殼的外徑可以放入金屬管的內徑等情
，可見上訴人目的在於製造可擊發、具有殺傷力之槍枝及子彈，
且本件著手製造之子彈應即為供本件改造槍枝所使用亦堪認定。
扣案之金屬管欠缺基座，是槍管之半成品、槍身亦欠缺擊錘、及
滑套均屬半成品，雖因未製作完成不能組合成一把槍，而子彈雖
因彈頭尚無適合彈殼無法擊發，惟上訴人已著手製造槍枝、子彈
，是其犯行應均屬未遂。至鑑定人方仁義雖另證稱扣案子彈彈頭
係車床車製出來，且要做出一支完成的槍，起碼還要有一個鑽床
做槍管的貫通等語。惟上訴人從事鐵工，前曾經營鐵工廠，對車
床、鑽床等工具自容易取得使用，且上訴人前案所犯製造槍彈之
犯行，均係利用他人之鐵工廠為製造地點，本件上訴人仍可利用
他人之車床、鑽床等工具製作如扣案之金屬管、土造滑套等物再
予加工，且本案金屬管已經貫通，可容扣案子彈彈頭穿過，上訴
人使用車床、鑽床工具部分已完成，是縱未在上訴人住處扣得車
床或鑽床等工具，仍無解於上訴人製造槍、彈犯行之認定。至鑑
定人方仁義雖無法比對扣案工具是否用來加工在本件扣案槍、彈
的半成品上，惟扣案工具及槍彈零件，均有被作用之紋痕，且經
上訴人同放置於廢棄冰箱內而被查獲，上訴人顯係用扣案工具作
為本件改造槍彈之工具，可堪認定。又上訴人用以繪製改造槍枝
、子彈藍圖之日曆紙，上載日期為九十二年六月二十七日，此有
該日曆紙附卷可稽，衡諸一般人通常係於日曆上所示日期過後，
始將日曆紙撕下作為他用之日常生活經驗，足見上訴人繪製該藍
圖之時間應係於九十二年六月二十七日以後；再參以上訴人便條
紙上所繪彈殼圖，經鑑定人當庭以尺測量，彈殼的外徑可以放入
扣案金屬管的內徑，可見上訴人所製造子彈係為供扣案製造之槍
枝所使用等情，益見扣案槍、彈零件及工具等顯非前案所遺留。
而扣案之土造滑套及金屬管半成品，如有氧氣及水份，該等半成
品應會生鏽等情，已據鑑定人方仁義證述在卷。本件上訴人雖將
槍彈零件工具放置冰箱內，惟依通常情形判斷，冰箱不可能將氧
氣及水分完全阻斷，而扣案槍身、滑套、金屬管，除金屬管有些
許鏽斑外，槍身及土造滑套半成品甚為光亮無鏽斑，業經第一審
於九十四年十月五日審理時當庭勘驗在卷。而扣案之金屬塊、金
屬棒、握把保險、滑套扣、螺絲帽、土造金屬彈頭、彈簧等槍、
彈零件，均未見有嚴重生鏽情況，亦有鑑驗通知書所附照片可參
。是依扣案零組件之現狀以觀，該等物品顯非自八十六年間遺留
。再者，上訴人於八十五年間因自八十三年至八十六年一月間連
續未經許可製造可發射金屬或子彈具有殺傷力之槍枝、子彈，經
第一審法院以八十五年度訴字第一五八四號判處罪刑，上訴後，
經原審法院於八十六年五月十九日以八十六年度上訴字第一三二
八號撤銷改判罪刑確定後，復於翌日即八十六年五月二十日起，
又連續未經許可製造可發射子彈具有殺傷力之槍枝、子彈，經台
灣板橋地方法院以八十七年度訴字第五六號判處罪刑，嗣經本院
撤銷發回後，由原審法院以八十八年度上更(一)字第一九九號撤銷
改判罪刑，再上訴由本院判決駁回確定等情，有上開案件判決書
在卷可稽。上訴人於上開第一審法院八十五年度訴字第一五八四
號案件中，經警於其桃園縣蘆竹鄉○○路○段一二六號住處搜索
，衡情當不可能有改造槍、彈半成品及工具漏未扣案；另上訴人
經台灣板橋地方法院以八十七年度訴字第五六號案件中，其係利
用台北縣蘆州市○○路四五五之九號廖欽志經營之「千佑鐵工廠
」進行製造槍、彈之犯行，與本件在其住處查獲非同一地點，是
本件扣案之槍、彈零件、工具亦不可能係該前案所留下。上訴人
於台灣板橋地方法院八十七年度訴字第五六號案件審理中，亦辯
稱扣案物品係前案所遺留，上訴人於原審仍為相同辯詞，可見所
辯扣案物品係前案遺留云云，乃上訴人卸責之遁詞，無足可採。
上訴人著手製造可發射金屬或子彈具有殺傷力之槍枝及子彈未遂
之事證明確，應依法論科。因而將第一審依想像競合犯，從一重
論處上訴人未經許可製造可發射子彈具有殺傷力之改造手槍未遂
罪刑之判決，予以維持，駁回上訴人於第二審之上訴，已詳述其
所憑之證據及其認定之理由。從形式上觀察，所為論敘均與卷內
證據資料相符，原判決並無認定事實不依證據或有何違背證據法
則等違法情形存在。上訴意旨略以本件扣案之零件，依內政部認
定均非屬槍砲彈藥之主要組成零件，即非槍砲彈藥刀械管制條例
所處罰之犯罪行為。又扣案之「直徑約7.7MM 之金屬彈頭」因無
適合彈殼而無法擊發，根本不具殺傷力，亦非同條例所列管之子
彈，原審未詳加調查釐清，率認屬違禁物而予沒收，均有判決適
用法則不當之違法；再上訴人於原審審判期日前曾具狀聲請傳喚
證人邱宗仁，其選任辯護人亦曾聲請將扣案物品鑑定得否組成完
整槍枝，原審均未予調查，亦未說明何以不需調查之理由，自有
應於審判期日調查之證據而未予調查之違法；另原審未將扣案物
品再送鑑定，逕以鑑定人方仁義所證「如果基座完成的話，有可
能可以組成槍枝」之個人意見或推測之詞為認定，亦與證據法則
有違；又上訴人於第一審及原審均提出警詢筆錄自白非任意性之
抗辯，原審未命檢察官就自白之出於自由意志，指出證明之方法
，亦有違採證法則云云。惟查上訴人以換裝土造金屬槍管之方式
改造玩具手槍，雖因該槍管欠缺基座而不能完成組合而不遂，仍
係犯修正前槍砲彈藥刀械管制條例第十一條第五項、第一項之製
造槍枝未遂罪；又上訴人車製子彈並繪製彈殼結構圖，雖因子彈
彈頭尚無適合彈殼無法擊發而未遂，亦係犯同法第十二條第五項
、第一項之未經許可製造子彈未遂罪（原判決漏引第五項），其
法則適用並無違誤。且原判決係以刑法第三十八條第一項第二款
為沒收依據，並未認定為同條項第一款之違禁物而為沒收，上訴
人並非依據卷內證據資料執以指摘。又上訴人雖曾聲請傳喚證人
邱宗仁以證明扣案之工具係證人從事鐵工之工具，惟該等工具縱
為該證人從事鐵工之用，亦得為上訴人製造本件槍、彈之用，原
審雖未傳喚亦未於判決理由內說明不予傳喚之理由，致訴訟程序
略有瑕疵，但此種訴訟程序之違法，顯然於判決無影響，不得執
為上訴第三審之理由。另原判決已於理由內敘明並無必要再將扣
案之槍彈零組件送鑑定之理由，上訴人執此理由指摘，並非適法
之第三審上訴理由。又鑑定人方仁義所證「如果基座完成的話，
有可能可以組成槍枝」，係因其任職於刑事警察局本其專業而提
供意見之判斷，自與證人個人主觀偏見或錯誤臆測之情形有別，
原判決採為判決基礎，亦與證據法則無違。至上訴人於警詢筆錄
之偵訊時間為晚間十時三十五分至十一時十分，尚非一般成年人
之深夜就寢時間，且經上訴人同意夜間詢問在卷（見九十二年度
偵字第一七八七六號偵查卷第十七、十八頁），上訴人於第一審
並確認警詢筆錄為其所陳述（見第一審卷第四十八、一四七頁）
，其自白自係出於任意性，第一審判決已說明指駁明確，原判決
既以上訴人在第二審之上訴為無理由而駁回其上訴，雖未再就此
部分為說明，惟與判決本旨亦不生影響，依刑事訴訟法第三百八
十條規定，不得為上訴第三審之理由。上訴意旨，係對法律之適
用有所誤會，或對原判決已說明事項，或與判決本旨無關之細節
，憑持己見，再事爭執，漫指原判決違法，難謂已符合首揭法定
上訴要件，其上訴違背法律上之程式，應予駁回。
據上論結，應依刑事訴訟法第三百九十五條前段，判決如主文。
中    華    民    國  九十五  年    五    月   十二   日
                      最高法院刑事第十庭
                          審判長法官  洪  清  江
                                法官  石  木  欽
                                法官  李  伯  道
                                法官  林  勤  純
                                法官  徐  文  亮
      本件正本證明與原本無異
                                      書  記  官
中    華    民    國  九十五  年    五    月   十八   日
                                                      Ｅ


司法院資訊處製作；財團法人民間司法改革基金會備份。
